臺灣高雄地方法院刑事判決　　　　　　　　96年度易字第55號
公　訴　人　臺灣高雄地方法院檢察署檢察官
被　　　告　丁○○
選任辯護人　王程風律師
上列被告因侵占案件，經檢察官提起公訴（95年度偵字第25690
號），本院判決如下：
    主  文
丁○○無罪。
    理  由
一、公訴意旨略以：緣丙○○與釋松春係兄弟關係、釋松春與被
    告丁○○係父子關係，被告於得知丙○○欲至大陸經商考察
    ，即向丙○○表示大陸做生意很好、充滿商機，而因大陸地
    區治安不佳，攜帶大量現金，恐遭搶劫，其可提供匯款至大
    陸地區○○道，丙○○始於民國92年9 月8 日，由釋松春（
    業經本署檢察官以93年度偵字第11939 號不起訴處分確定）
    駕車搭載丙○○前往新竹國際商業銀行（下稱新竹商銀）高
    雄分行，由丙○○匯款新臺幣（下同）249,600 元至至丁○○所指定之新竹商銀大樹林分行戶名狀展企業有限公司（下
    稱壯展公司、負責人乙○○）、帳號為0000000000帳戶內，
    旋由丙○○將該匯款單存根傳真予被告，翌日由在大陸地區
    之被告持該匯款單存根之傳真前往廣東省之壯展公司領取上
    開款項，詎被告竟基於意圖為自己不法之所有，該上開款項
    侵占入己，花用殆盡，嗣於92年10月15日丙○○親自前往大
    陸地區，並邀被告前往大陸地區壯展公司欲領取上開款項，
    被告即藉故拖延，不願前往匯兌，始悉上情，因認被告涉犯
    刑法第335 條第1 項之侵占罪嫌等語。
二、證據能力之審查：
  (一)證人即告訴人丙○○及證人釋松春於偵查中向檢察官所為之
    陳述，應具結而未具結，依刑事訴訟法第158 條之3 規定，
    不得作為證據。
  (二)按被告以外之人於審判外之陳述，雖不符刑事訴訟法第 159
    條之1 至之4 等4 條之規定，然若當事人於審判程序中同意
    作為證據，法院審酌該言詞陳述或書面陳述作成時之情況，
    認為適當者，亦得為證據；又當事人、代理人或辯護人於法
    院調查證據時，知有刑事訴訟法第159 條第1 項不得為證據
    之情形，而未於言詞辯論終結前聲明異議者，視為有前項之
    同意，同法第159 條之5 定有明文。此立法意旨在於傳聞證
    據未經當事人之反對詰問予以核實，原則上先予排除。惟若
    當事人已放棄反對詰問權，於審判程序中表明同意該等傳聞
    證據可作為證據；或於言詞辯論終結前未聲明異議，基於尊
    重當事人對傳聞證據之處分權，及證據資料愈豐富，愈有助
    於真實發見之理念，且強化言詞辯論主義，使訴訟程序得以
    順暢進行，上開傳聞證據亦均具有證據能力。查本件證人即
    告訴人丙○○及證人釋松春、戊○○於警詢中及證人戊○○
    於偵查中之供述，具有被告以外之人審判外陳述之性質，屬
    傳聞證據，惟經本院依法提示予以調查，檢察官及被告均對
    此未表示異議，並表示同意作為證據，且經本院審酌該書面
    作成時無違法情事，應適宜為本案之證據，合先敘明。
三、按犯罪事實應依證據認定之，無證據不得推定其犯罪事實。
    又不能證明被告犯罪者，應諭知無罪之判決，刑事訴訟法第
    154 條第2 項、第301 條第1 項定有明文。又事實之認定，
    應憑證據，如未能發現相當證據，或證據不足以證明，自不
    能以推測或擬制之方法，為裁判基礎（最高法院40年台上字
    第86號判例參照）；而告訴人之告訴，係以使被告受刑事訴
    追為目的，是其陳述是否與事實相符，仍應調查其他證據以
    資審認（最高法院52年台上字第1300號判例參照），易言之
    ，即藉由補強證據之存在，以增強或擔保告訴人陳述之證明
    力（最高法院87年度台上字第2176號判決要旨參照）。且認
    定犯罪事實所憑之證據，雖不以直接證據為限，間接證據亦
    包括在內，然無論直接證據或間接證據，其為訴訟上之證明
    ，須於通常一般之人均不致有所懷疑，而得確信其為真實之
    程度者，始得據為有罪之認定，倘其證明尚未達到此一程度
    ，而有合理之懷疑存在而無從使事實審法院得有罪之確信時
    ，即應由法院諭知被告無罪之判決（最高法院40年台上字第
    86號、30年台上字第816 號、76年台上字第4986號判例意旨
    參照）。
四、本件公訴人認被告丁○○涉有上開犯嫌，無非係以被告坦承
    提供上開臺灣地區壯展公司帳戶，供告訴人匯款，並由被告
    於92年9 月9 日持該匯款單至大陸地區壯展公司領錢等事實
    ，而與證人丙○○證述之情節相符，而證人戊○○則證稱其
    並未於92年9 月9 日前往大陸地區壯展公司領取上開款項等
    情，另有新竹國際商業銀行大樹林分行95年8 月15日函文暨
    所附壯展公司開戶資料及92年9 月交易明細表、新竹商銀送
    款單存根、戊○○之入出國日期證明書等為憑。訊據被告固
    坦承有提供上開臺灣地區壯展公司帳戶，供告訴人匯款等事
    實，惟堅決否認有何侵占犯行，辯稱：上開匯款係伊與戊○○一起至大陸地區壯展公司，由戊○○領取後，用於2 人一
    起投資之檳榔攤及六合彩生意等語。經查：
  (一)告訴人丙○○聽從被告丁○○之建議，於92年9 月8 日將系
    爭匯款匯至臺灣地區壯展公司，隨即並將匯款單傳真予被告
    ，而大陸地區壯展公司已將該筆匯款全數交付等情，業據被
    告坦承不諱，核與告訴人即證人丙○○及證人釋松春證述之
    情節相符，並有新竹國際商業銀行大樹林分行95年8 月15日
    函文暨所附壯展公司開戶資料及92年9 月交易明細表、新竹
    國際商業銀行送款單存根各1 紙（見警卷第22頁，偵1 卷第
    47 至50頁）為證，應堪信為真實。
  (二)又本院質諸證人即被告之父釋松春於本院民事庭另案審理時
    證稱：系爭匯款是丙○○要給戊○○與被告合作做生意的，
    於92年8 月間，告訴人及戊○○有到伊家說要跟被告合作做
    六合彩簽注生意，後來戊○○與被告就先到大陸去，告訴人
    看2 人到大陸後，前幾支六合彩結算結果上訴人都是賺錢的
    ，就跟伊說他覺得六合彩生意確實可以投資，並要伊載其去
    匯款給戊○○投資被告經營的六合彩等語（見本院94年度簡
    上字第100 號卷第71、72頁），另證人史金科亦於本院審理
    時證稱：被告帶戊○○到東莞找伊，說要一起投資做生意，
    並租伊家的店面合夥做生意，後來戊○○回臺灣時，被告有
    拿人民幣1 萬元之租金給伊等語（見本院96年6 月28日審判
    筆錄第5 至7 頁），經比對上開證詞，對於被告與戊○○合
    夥投資生意之事實均能證述清楚，且互核相符，而與被告所
    辯之情節亦相一致，應堪信為真實。又參以證人戊○○亦於
    本院民事庭另案審理時證稱：伊係於92年8 月15日與被告一
    同至大陸地區，並住在被告處所一陣子，去之前告訴人就有
    告知要將上開匯款匯至大陸，對於告訴人於92年9 月8 日匯
    款249,600 元給壯展公司一事也知情，嗣後並與被告一同至
    壯展公司等語（見本院94年度簡上字第100 號卷第68至70頁
    ），而依卷附戊○○之入出國日期證明書及護照、台胞證內
    頁所示（見本院94年度雄簡字第862 號卷第38頁背面、第55
    至71頁），戊○○已多次進出大陸地區，則依一般經驗法則
    ，其考察投資與結匯之知識自屬豐富，佐以戊○○自始即對
    於告訴人將匯款至壯展公司大陸地區一節知之甚詳，若系爭
    匯款並非用作合夥之出資，則依常理，告訴人僅需將上開匯
    款交予其子戊○○處理即可，而毋須捨近求遠，將該筆匯款
    依被告之建議匯往大陸地區壯展公司，益徵被告辯稱：上開
    匯款係供伊與戊○○一起投資檳榔攤及六合彩生意所用等語
    ，堪予採信。另本件告訴人以上開匯款供被告與戊○○一起
    至大陸地區投資檳榔攤及六合彩生意等情，亦經本院民事庭
    以94年度簡上字第100 號判決審認無誤，業據本院調閱上開
    案件卷宗審閱無誤。綜合上述，足認本件告訴人確係以上開
    匯款供被告與戊○○一起至大陸地區投資檳榔攤及六合彩生
    意。
  (三)按各合夥人之出資及其他合夥財產，為合夥人全體之公同共
    有，民法第668 條定有明文。而本件告訴人上開匯款係為被
    告與戊○○經營共同事業所為之出資，既如前述，則依上開
    法條之規定，系爭匯款即屬合夥人全體所公同共有；從而，
    被告取得告訴人用作合夥出資之系爭匯款，即難謂有何不法
    所有意圖。
  (四)綜據上述，本件檢察官提出之積極證據尚不足以認定被告有
    何侵占之犯行，其間尚有合理之懷疑存在。此外復查無其他
    積極證據足認被告有公訴意旨所述犯行，其既未經證明犯罪
    ，揆諸前揭說明，自應為無罪之諭知。
據上論斷，應依刑事訴訟法第301 條第1 項，判決如主文。
本案經檢察官甲○○到庭執行職務。
中　　華　　民　　國　　96　　年　　7 　　月　　12　　日
                  鳳山刑事第一庭審判長法  官 黃三友
                                      法　官 林芳華
                                      法  官 陳盈吉
以上正本證明與原本無異。
如不服本判決，應於判決送達後10日內，向本院提出上訴狀。
中　　華　　民　　國　　96　　年　　7 　　月　　12　　日
 　　　　　　　　　　　　　　　       書記官  吳俊達
